【裁判字號】    92,簡上,286
【裁判日期】    921009
【裁判案由】    返還借款
【裁判全文】
臺灣臺北地方法院民事判決                        九十二年度簡上字第二八六號
    上  訴  人  華信企業國際有限公司
    法定代理人  董  媛
    訴訟代理人  徐景星律師
                盧立仁律師
                郭瑋萍律師
    被上訴人    飛盟國際股份有限公司
    法定代理人  丁○○
    訴訟代理人  乙○○
                丙○○
當事人間請求返還借款事件，上訴人對於中華民國九十二年四月二日本院台北簡易庭
九十一年度北簡字第一六八二六號判決提起上訴，本院於民國九十二年九月二十五日
辯論終結，判決如左：
    主  文
上訴駁回。
第二審訴訟費用由上訴人負擔。
    事  實
甲、上訴人方面：
一、聲明：
（一）原判決廢棄。
（二）被上訴人第一審之訴及假執行之聲請均駁回。
二、陳述：除與原審判決書所載者相同茲予引用外，補稱：系爭切結書載明若有變數
    則「本人」需負擔全部之責任，故此為訴外人甲○○個人行為，與上訴人公司無
    關。上訴人於九十年二月二十三日向台北市商業理處辦理公司變更登記負責人為
    董媛，並於九十年三月六日完成變更負責人之登記，而系爭切結書之簽立日期為
    九十年三月七日，訴外人甲○○無權代理上訴人為借款之法律行為，本件亦無表
    見代理之適用。
三、證據：援用原審之立證方法，並聲請訊問證人甲○○、丙○○。
乙、被上訴人方面：
一、聲明：駁回上訴。
二、陳述：除與原審判決書所載者相同茲予引用外，補稱：被上訴人並不知上訴人公
    司已變更負責人。
三、證據：援用原審之立證方法。
    理  由
一、本件被上訴人起訴主張：上訴人華信企業國際有限公司（原名高立財務管理顧問
    有限公司，下稱高立公司）於九十年三月七日向被上訴人借支新台幣（下同）四
    十五萬元，作為處理被上訴人委託上訴人催收訴外人呂淑惠積欠被上訴人款項案
    件之貸款手續費用，上訴人稱待訴外人貸款核撥下來，上開借款將扣還被上訴人
    ，且稱若有任何意外或變數，則上訴人需負擔全部責任，上訴人並簽立簽切結書
    為證，被上訴人隨即簽發發票日為九十年三月七日，以萬通商業銀行三重分行為
    付款人，票號ＡＧ0000000，面額四十五萬元之支票（下稱系爭支票），
    交付上訴人公司法定代理人甲○○，然上訴人於借款後數日後，即稱該貸款無法
    核准，經被上訴人屢次催促上訴人返還借款，上訴人均置之不理，爰依金錢借貸
    請求權訴請上訴人給付上開金額之款項，及自起訴狀繕本送達翌日起至清償日止
    ，按年息百分之五計算之利息等語。
二、上訴人則以訴外人甲○○早於八十九年十月十五日即自上訴人離職，上訴人公司
    法定代理人已於九十年三月六日變更登記為董媛，甲○○即無權於九十年三月
    七日以上訴人名義向被上訴人借得上開款項，甲○○所書立之切結書亦為無權代
    理，上訴人自無需就系爭借款負返還之責。而被上訴人所提系爭支票，雖經由上
    訴人提示，但該票款係被上訴人支付上訴人之常年財務顧問費，以及上訴人為被
    上訴人裝設防盜、偵防與徵信等器材之施工費用，其中財務顧問常年會費一年為
    二十五萬元，另被上訴人委託上訴人裝設錄影機、調速機等監視、防盜及徵信之
    器材，施工費則為二十萬元，係由上訴人委託訴外人宇茂企業有限公司（下稱宇
    茂公司）至被上訴人公司處所裝設，當時宇茂公司向上訴人報價為十二萬五千元
    （九十二年一月十五日所提調查證據二狀，則稱為十四萬七千五百元），上訴人
    則向被上訴人報價為二十萬元，上訴人係被上訴人之常年財務顧問，焉有財務顧
    問向客戶借款之理？足見被上訴人請求為無理由等語，資為抗辯。
三、按由自己之行為表示以代理權授與他人，或知他人表示為其代理人而不為反對之
    表示者，對於第三人應負授權人之責任，民法第一百六十九條定有明文。經查，
    被上訴人上開主張之事實，業據提出與所述相符之支票、切結書、存證信函、掛
    號郵件收件回執、對帳單、統一發票、支票請款單、領款簽收單等件影本為證，
    而系爭支票確由上訴人提示兌現，亦經本院向萬通商業銀行三重分行查閱屬實，
    此有該公司九十一年十月二十五日萬通三重字第二０九號函文在卷可稽，堪信為
    真實。上訴人雖辯稱系爭支票票款係被上訴人支付上訴人之常年財務顧問費，以
    及上訴人為被上訴人裝設防盜、偵防與徵信等器材之施工費用，甲○○以上訴人
    名義向被上訴人借得上開款項，其所書立之切結書為無權代理，上訴人自無需就
    系爭借款負返還之責云云。惟查，證人甲○○於本院到庭結證稱：被上訴人委託
    上訴人處理呂淑惠積欠債務的事情，因為當時處理呂淑惠扣押查封財產的事情，
    需要擔保金七十多萬元，所以就由其寫切結書用借款的名義，而由被上訴人開立
    系爭支票，其於何時自上訴人公司離職，已不記得，但其在寫切結書時，對被上
    訴人而言，其是要替上訴人公司處理呂淑惠的案子，且上訴人公司要求其要將呂
    淑惠的案子處理完，被上訴人公司亦知道此事等語，顯見系爭支票票款確係被上
    訴人用以支付本件四十五萬元借款之用，是上訴人辯稱系爭支票票款係被上訴人
    支付上訴人之常年財務顧問費，以及上訴人為被上訴人裝設防盜、偵防與徵信等
    器材之施工費用等語，並不可採。系爭支票既由上訴人提示兌現，且上訴人與被
    上訴人於九十年四月一日所簽訂之常年財務顧問合約書，亦由訴外人甲○○代表
    上訴人公司所簽訂等情，足見上訴人已以自己之行為表示以代理權授與訴外人甲
    ○○，應對被上訴人負授權人之責任。
四、綜上所述，上訴人已以自己之行為表示以代理權授與訴外人甲○○，應對被上訴
    人負授權人之責任。從而，被上訴人依金錢借貸請求權訴請上訴人給付四十五萬
    元，及自起訴狀繕本送達翌日（即九十一年九月十八日）起至清償日止，按年息
    百分之五計算之利息，為有理由，應予准許。是則原審判命上訴人如數給付，並
    依被上訴人之聲請宣告假執行，於法並無不合。上訴意旨指摘原判決不當，求予
    廢棄改判，為無理由，應予駁回其上訴。
五、本件事證已臻明確，兩造其餘攻擊防禦方法及舉證，核於判決結果無影響，爰不
    一一論述及論列，附此敘明。
六、據上論結，本件上訴為無理由，依民事訴訟法第四百三十六條之一第三項、第四
    百四十九條第一項、第七十八條，判決如主文。
中      華      民      國    九十二    年      十      月      九      日
                                      民事第六庭
                                          審判長法官  林惠瑜
                                                法官  姜悌文
                                                法官  郭美杏
正本係照原本作成
本判決不得上訴
中      華      民      國    九十二    年      十      月      九      日
                                              書記官 陳如庭


司法院資訊處製作；財團法人民間司法改革基金會備份。
